【裁判字號】    99,簡上,296
【裁判日期】    991209
【裁判案由】    給付借款
【裁判全文】
臺灣高雄地方法院民事判決             99年度簡上字第296號
上  訴  人  黃崇江
訴訟代理人  游秀琴
被  上訴人  鄭江麗錦
訴訟代理人  黃進祥律師
複  代理人  楊俊鑫律師
訴訟代理人  江順雄律師
            黃建雄律師
上列當事人間請求給付借款事件，上訴人對於民國99年5 月26日
本院高雄簡易庭98年度雄簡字第3789號第一審判決提起上訴，本
院於民國99年11月25日言詞辯論終結，判決如下：
    主      文
上訴駁回。
第二審訴訟費用新臺幣貳仟捌佰貳拾元由上訴人負擔。
    事實及理由
一、上訴人起訴主張：被上訴人於民國92年10月間因資金周轉需
    要而向伊借款，伊遂隨即簽發發票日為92年10月23日、面額
    新臺幣（下同）26萬元、票據號碼GA0000000 號之支票1紙
    （下稱系爭支票）予被上訴人以作為借款之交付（下稱系爭
    借款），並經被上訴人持該票據兌領完畢。伊請求被上訴人
    返還系爭借款，竟遭拒絕。爰依消費借貸之法律關係，請求
    被上訴人給付伊26萬元，及自支付命令送達翌日起至清償日
    止按週年利率5 ％計算之法定遲延利息。
二、被上訴人則以：伊固曾向上訴人借款26萬元，惟已自92年10
    月30日起分別以匯款6 萬元及每次交付現金1 萬元等方式陸
    續清償共計18萬元，僅餘8 萬元借款未清償，兩造並曾於98
    年5 月27日會算，就系爭借款債務達成尚餘8 萬元未清償之
    共識，及合併其他積欠借款數額結算後，由伊另行簽發面額
    21萬元之本票1 紙（下稱系爭本票）予上訴人，故伊就系爭
    借款債務已清償完畢等語，資為抗辯。
三、原審判決被上訴人應給付上訴人80,000元及自98年9 月21日
    起至清償日止，按週年利率5 ％計算之法定遲延利息，而駁
    回上訴人其餘請求。上訴人就原審判決敗訴部分提起上訴，
    除援用原審之主張及陳述外，並於本院補陳：證人盧灼華所
    言不實，且被上訴人所提之電話紀錄，係被上訴人以預設之
    問題訊問伊，並未給予伊說明之機會，該電話紀錄尚非可採
    等語。於本院聲明：（一）原判決關於上訴人敗訴部分廢棄
    。（二）上開廢棄部部分，被上訴人應再給付上訴人180,00
    0 元，及自98年9 月21日起至清償日止，按週年利率5 ％計
    算之法定遲延利息。被上訴人則表示上訴人之上訴無理由。
    並聲明：上訴駁回。
四、兩造不爭執事項：
（一）被上訴人於92年10月間向上訴人借款，上訴人簽發發票日
      為92年10月23日、面額26萬元、票據號碼GA0000000 號之
      支票1 紙予被上訴人，經上訴人提示兌領完畢。
（二）兩造為釐清債務糾紛，曾於98年5 月27日會同上訴人配偶
      游秀琴、訴外人沈官寶、陳東華等人進行協商結算後，由
      被上訴人簽立面額21萬元之本票1 紙予上訴人，惟該本票
      嗣後並未兌現。
五、本院判斷：
（一）按請求履行債務之訴，原告就其所主張債權發生原因之事
      實，固有舉證之責任，若被告自認此項事實而主張該債權
      已因清償而消滅，則清償之事實，應由被告負舉證之責任
      ，此觀民事訴訟法第277 條規定自明（參見最高法院28年
      度上字第1920號判例意旨）。本件被上訴人確於92年10月
      間向上訴人借款26萬元之事實，業為兩造所不爭執，已如
      前述，至被上訴人雖辯稱業已部分清償借款18萬元等語，
      然為上訴人所否認，因之，揆諸前揭說明，被上訴人自應
      就其所主張之清償事實負舉證責任。
（二）經查，被上訴人辯稱：於系爭借款關係成立後，曾經由訴
      外人鄭惠鳳開設於華南銀行五甲辦事處之帳戶，先後於93
      年5 月24日轉帳匯款4 萬元、於同年6 月30日轉帳匯款2
      萬元，至上訴人設於該行大昌分行帳戶內，清償系爭借款
      ，及按月以現金還款1 萬元，並經會算僅餘8 萬元未還等
      語，業據被上訴人提出鄭惠鳳銀行存摺明細為證（見原審
      卷第44頁），上訴人就曾受領該2 筆匯款並不爭執，及據
      證人盧灼華證稱：我與兩造都是亞洲多寶公司的會員，有
      參加94年1 月22日的年終晚會；我是大約下午4 點多到場
      的，當時我看到兩造在晚會表演後，大約6 點多時，被上
      訴人來問我是否可以借他1 萬元，我問他借款之用途為何
      ，他說要還給上訴人，因為我跟被上訴人很熟，所以我就
      拿了1 萬元給被上訴人，我有親眼看到被上訴人拿錢還給
      上訴人。當時被上訴人還對上訴人說：『我還給你1 萬元
      ，剛好已經還給你18萬元了』，上訴人說『沒錯，加上這
      1 萬元總共還了18萬』，他們是以國語交談，當時他們二
      人的座位在我的斜對面，距離很近，所以我聽到他們對話
      內容等語（見原審卷第64至68頁、本院卷第68頁）；證人
      沈官寶證稱：是被上訴人於98年5 月27日告訴我他與上訴
      人間有債務要進行協商，我才知道他們間有債權債務關係
      存在，我當天陪同被上訴人前往一家咖啡店進行協商，上
      訴人則是由其配偶及一位陳姓友人到場，當天協商時，被
      上訴人主張他關於本件借款部分已經還18萬元，僅積欠8
      萬元尚未清償，而上訴人當時則是模稜兩可，並未具體表
      示被上訴人是否業已還款，而當時我與在場的陳先生向上
      訴人表示，「作男人該作男人的事情，有拿人家的錢就要
      承認，不要模稜兩可」。後來上訴人就在其預先所製作的
      債權債務清單中逐筆核對並記載該筆26萬元借款業已清償
      18萬元，而加計被上訴人代沈怡伶清償之10萬元及另筆被
      上訴人積欠之3 萬元債務後，上訴人之配偶游秀琴要求被
      上訴人應該要簽發本票作為清償，被上訴人也簽發該面額
      21萬元之本票交付給上訴人等語（見原審卷第81頁），參
      以：（1 ）兩造均屬亞洲多寶公司之直銷會員，於94年1
      月22日確曾參與公司年終晚會，並經上訴人提出晚會程序
      單附卷，及（2 ）兩造曾於98年5 月27日，在高雄市○○
      路上之王牌咖啡店內，就兩造間之債權債務關係進行協商
      ，上訴人曾出示1 紙手寫之債權資料與被上訴人會帳，被
      上訴人於協商後，則開立1 紙面額21萬元之本票與上訴人
      等事實，業據兩造所不爭執，並有被上訴人提出之98年5
      月27日會談紀錄、上訴人手寫債權資料影本可稽（見原審
      卷第45至62頁、第26頁、本院卷第37頁），雖上訴人表示
      該明細表下方畫線部分不知為何要劃掉，然並未就明細表
      上第1 項就系爭借款26萬元後所記載「已還18萬，尚欠8
      」字樣有何表示（見本院卷第34頁），暨（3 ）被上訴人
      於92年10月間向上訴人借用系爭借款之際，即同時告知上
      訴人該筆借款之目的係為換取美金以清償積欠第三人之債
      務乙節，為兩造所不爭執。而兩造於98年5 月27日進行債
      務協商前，上訴人即於同年5 月25日主動撥打電話予被上
      訴人，其通話內容略為：「上訴人：『那個椒崴（即原告
      之配偶游秀琴）大概可能星期三會跟你聯絡，說約個地方
      跟你約去談。....我事先給妳透露一個消息啦，妳要有個
      心理準備，那個就是她現在就是說要跟你討錢，....那個
      大概是妳要換美金，要還給人家嘛！大概是那個錢，我現
      在是猜這樣，大概是26萬這樣子』、被上訴人：『26萬那
      個已經部分有給妳了，對阿，妳自己要想清楚，不要亂開
      一大堆... 我跟你講啦，你那個什麼美金那個已經有還給
      妳10幾萬了啦，1 個月1 個月還妳1 萬塊1 萬塊，已經還
      10幾萬了啦』、原告：『好啦，我知道了，沒有關係..』
      ..」等語（見原審卷第86至88頁電話錄音譯文），徵諸兩
      造上揭通話內容所提及「換美金」、「26萬」之債務，核
      與系爭借款金額及借款目的相符，是兩造於上揭通話中所
      論及之借款債務當為本件系爭借款債務，應屬無誤。依此
      ，被上訴人於通話中既已明確表示業經由按月給付1 萬元
      之方式清償達10餘萬元借款之事實，則若上訴人確未曾收
      受該等清償款項，衡情當應即時提出異議，惟遍觀該通話
      對話過程中，上訴人除未對被上訴人上揭陳述內容即時表
      示異議外，復進一步表示「好啦，我知道了」等情，足認
      證人盧灼華、沈官寶證詞尚與兩造間還款、結算情節相符
      ，堪予採信。上訴人主張前揭被上訴人匯款目的係為清償
      兩造間另筆借款債務，與系爭借款之清償無涉，且從未曾
      收受被上訴人所交付之現金云云，則與上開調查證據結果
      不符，且未曾舉證證明對被上訴人之另筆借款債權，尚不
      足採。
（三）上訴人另主張：被上訴人如有還款應有書面收據，且94年
      1 月22日亞洲多寶公司年終晚會聚餐場乃伊所主辦，節目
      緊湊，被上訴人亦有表演活動，不可能有時間於節目空檔
      向證人盧灼華借錢，且電話紀錄是否真正亦非無疑云云，
      並提出證人蘇淑敏及亞洲多寶公司年終晚會節目表為憑。
      然查，證人蘇淑敏證稱：年終晚會當天，因為我要照顧上
      訴人及4 個小孩，所以我一直陪在上訴人身邊，雖然中間
      我有去點餐，但上訴人一直沒有離開過我的視線；我曾上
      廁所。當天我並沒有看到被上訴人，也沒有看到另一位證
      人盧灼華等語（見本院卷第65至66頁）。而蘇淑敏於晚會
      中既曾離開上訴人去上廁所或點餐，則不能排除被上訴人
      係於蘇淑敏上廁所期間與盧灼華及上訴人交談；況當日既
      為亞洲多寶公司之年終晚會，參加人數眾多，衡情蘇淑敏
      實不可能於點餐及照顧數名孩童之際，仍留心上訴人之全
      部舉動，是尚難以蘇淑敏所言據為有利上訴人之認定。另
      晚會節目固然緊湊，亦不妨被上訴人趁空檔期間與上訴人
      有短暫之交談及還款。又就兩造借款時，並未立據，堪認
      兩造之金錢往來尚非專以字據證之，則被上訴人匯款固未
      取得收據，尚不得據此推翻已還款之事實。
（四）綜上，堪認被上訴人辯稱：業已經由轉帳匯款、每次給付
      現金1 萬元之方式，陸續清償共計18萬元等情，足可採信
      。
六、從而，上訴人本於消費借貸法律關係，請求被上訴人清償借
    款，於8 萬元本息範圍內，為有理由，應予准許；逾此範圍
    之請求，為無理由，應予駁回。是原審判決核無違誤。上訴
    人就原審判決其敗訴部分聲明不服，求予廢棄改判，為無理
    由，應予駁回上訴。
七、兩造之其餘攻擊防禦方法，經本院審酌後，認與判決之結果
    不生影響，無一一論述必要，附此敘明。
八、據上論結，本件上訴為無理由，依民事訴訟法第436 條之1
    第3項 、第449 條第1 項、第78條，判決如主文。
中    華    民    國    99    年    12    月    9     日
                  民事第一庭  審判長法  官  謝肅珍
                                    法  官  譚德周
                                    法  官  林岳葳
正本係照原本作成。
本判決不得上訴。
中    華    民    國    99    年    12    月    10    日
                                    書記官  簡文清

司法院資訊處製作；財團法人民間司法改革基金會備份。
